最高法院刑事判決　　　　　　　一○○年度台上字第六一四號
上　訴　人　薛昭印
上列上訴人因違反毒品危害防制條例案件，不服台灣高等法院台
南分院中華民國九十九年十二月十六日第二審判決（九十九年度
上訴字第八五三號，起訴案號：台灣台南地方法院檢察署九十八
年度偵字第一０六三八號），提起上訴，本院判決如下：
    主  文
上訴駁回。
    理  由
按刑事訴訟法第三百七十七條規定，上訴於第三審法院，非以判
決違背法令為理由，不得為之。是提起第三審上訴，應以原判決
違背法令為理由，係屬法定要件。如果上訴理由書狀並未依據卷
內訴訟資料，具體指摘原判決不適用何種法則或如何適用不當，
或所指摘原判決違法情事，顯與法律規定得為第三審上訴理由之
違法情形，不相適合時，均應認其上訴為違背法律上之程式，予
以駁回。本件上訴人薛昭印上訴意旨略稱：證人許啟源於警詢、
、偵查中雖曾指稱：伊於民國九十八年七月二十八日遭警查獲之
海洛因，係於同月十五日十三時許，在台南市安平工業區內路邊
，以新台幣（下同）二萬六千元向綽號「標仔」之男子即上訴人
所購買，「標仔」的電話係0000000000號等語，惟此
部分業經第一審判決上訴人無罪確定，足徵許啟源確欲陷害上訴
人。又許啟源於警詢時雖指稱：本件係「標仔」要販賣毒品給伊
等語，然上訴人係持用0000000000號行動電話，與「
標仔」所持用之門號不同，可見「標仔」並非上訴人。另觀許啟
源之警詢筆錄製作過程，顯然係經過沙盤推演，且有旁人指導許
啟源應答，就販賣毒品之金額與數量亦係由員警告知許啟源，在
在顯示許啟源之證詞不足採信。許啟源自身有施用毒品，其稱向
某人購買毒品之供述，須有補強證據以擔保其供述之真實性，良
以施用毒品者其供述之憑信性本不及於一般人，況施用毒品者其
供出來源，因而破獲者，法律復規定得減輕其刑。而以許啟源經
警查獲時，扣得多達二十四包之海洛因，就經驗法則判斷，許啟
源實有販賣毒品之嫌疑，為何檢警未就此部分追訴？合理解釋，
即係員警要許啟源交出毒品來源以免其遭追訴，且警方亦可因此
破獲更大之販毒集團，剛好上訴人當時撥打電話給許啟源，許啟
源乃構陷上訴人入罪以邀輕典。再者，依許啟源於偵查中證稱：
上訴人係經伊朋友介紹而認識，認識約五、六個月，大約在上個
月時，上訴人告訴伊說他的朋友那邊有東西等語，足見上訴人確
有可能與許啟源合資向上訴人之友人購買毒品，上訴人並未販賣
毒品。許啟源所證上訴人確有本件販賣罪行云云，不僅無證據能
力且顯不可信，原判決遽採其證詞而認定上訴人犯販賣罪，顯有
違背證據法則。(二)、上訴人係以十九萬元購入許啟源所稱之一兩
毒品海洛因，許啟源所欲購買之價格亦為十九萬元，顯見上訴人
並未因此獲利，實不應論以毒品危害防制條例第四條第一項之販
賣罪，原判決亦有適用法則不當之違法等語。
惟查證據之取捨、證據證明力之判斷，以及事實有無之認定，屬
事實審法院之職權，苟其取捨判斷與認定，並不違背論理法則及
經驗法則，即不容任意指為違法，而執為適法之第三審上訴理由
。本件原判決認定上訴人有其事實欄所載犯行，係依憑上訴人於
偵查及第一審之部分供詞，證人許啟源於偵查及第一審之證詞、
證人尤正南（本件承辦員警）於第一審之證詞，以及卷附法務部
調查局濫用藥物實驗室九十八年八月二十日調科壹字第０九八二
三０二二四六０號鑑定書、上訴人持用0000000000號
與許啟源持用0000000000號行動電話之通聯紀錄、第
一審勘驗上訴人警詢及偵訊錄音內容之筆錄，暨扣案之海洛因一
包（淨重三七．四八公克，空包裝重一．０六公克）、三星廠牌
行動電話機具一支等證據資料，予以綜合判斷，認上訴人犯行堪
以認定。並指駁、說明上訴人否認犯罪，或辯稱：伊係與許啟源
合資，由伊向「發仔」購買海洛因，案發當天伊係要將扣案海洛
因拿給許啟源，當時「發仔」有在對面馬路監視伊云云，或辯稱
：扣案海洛因係伊自己要施用，案發當天伊係與「發仔」約在查
獲現場交易，伊並沒有邀約許啟源到場云云，均為卸責飾詞，並
無足取；上訴人販賣毒品何以有營利之意圖等由甚詳。又以核上
訴人所為，係犯毒品危害防制條例第四條第一項之販賣第一級毒
品罪，依刑法第四十七條第一項累犯之規定加重其刑（法定本刑
為死刑、無期徒刑部分不得加重），再依刑法第五十九條規定減
輕其刑後，酌情量處有期徒刑十九年六月，併為相關從刑之諭知
。已詳其所憑證據及認定之理由，所為論斷均有卷存證據資料
可資覆按。上訴意旨雖指摘原判決違法，然按採證認事，係事實
審法院之職權，其對證據證明力所為之判斷，如未違背經驗法則
與論理法則，復已述其憑以判斷之心證理由，即不能任意指為
違法。本件原判決就其如何綜合全部證據資料，判斷上訴人確有
販賣第一級毒品犯行之心證理由，已闡述明晰，就上訴人上開所
辯認不足憑採，及上訴人係基於販賣第一級毒品海洛因營利之意
圖，於九十八年七月二十八日上午十一時許，向綽號「發仔」之
男子以十九萬元販入海洛因一兩，旋即於同日中午十二時三十五
分許撥打行動電話予許啟源，向許啟源表示以二十萬元之代價賣
予許啟源，上訴人確係犯販賣第一級毒品罪等情，亦已依據卷證
資料詳加說明，核無違背經驗法則及論理法則，自屬原審採證認
事職權之適法行使。上訴意旨雖指摘原判決違法，然均係就原審
依憑證據所為證據取捨與事實判斷職權之適法行使，以及原判決
已論列說明之事項，任憑己見，空言指為違法，並重為事實之爭
執，否認犯罪，自非合法之上訴理由。衡以前開說明，其上訴為
違背法律上之程式，應予駁回。
據上論結，應依刑事訴訟法第三百九十五條前段，判決如主文。
中    華    民    國  一○○  年    二    月    十    日
                      最高法院刑事第十一庭
                          審判長法官  賴  忠  星  
                                法官  呂  丹  玉  
                                法官  吳      燦  
                                法官  蔡  名  曜  
                                法官  葉  麗  霞  
本件正本證明與原本無異
                                      書  記  官  
中    華    民    國  一○○  年    二    月   十五   日
                                                     ｍ